臺灣桃園地方法院刑事判決
111年度訴字第409號
公  訴  人  臺灣桃園地方檢察署檢察官
被      告  鄭智謙


選任辯護人  楊顯龍律師
被      告  范宥喬




指定辯護人  公設辯護人彭詩雯

上列被告因偽造文書等案件，經檢察官提起公訴（110年度偵字
第15193號），被告於本院準備程序進行中就被訴事實為有罪之
陳述，經本院告知簡式審判程序意旨，並聽取當事人之意見後，
本院合議庭裁定由受命法官獨任依簡式審判程序審理，判決如下
：
    主  文
鄭智謙意圖為自己不法之所有，侵占業務上所持有之物，共陸罪
，分別處如附表三編號1至6所示之刑。又行使偽造私文書，處如
附表三編號7所示之刑。又共同行使偽造私文書，處如附表三編
號8所示之刑。附表三編號1至3所示不得易科罰金之宣告刑部分
，應執行有期徒刑壹年；附表三編號4至8所示得易科罰金之宣告
刑部分，應執行有期徒刑壹年貳月，如易科罰金，以新臺幣壹仟
元折算壹日。如附表二所示之署名及印文各拾肆枚均沒收。未扣
案之犯罪所得新臺幣壹佰壹拾貳萬參仟肆佰伍拾伍元沒收，於全
部或一部不能沒收或不宜執行沒收時，追徵其價額。
范宥喬共同行使偽造私文書，處有期徒刑參月，如易科罰金，以
新臺幣壹仟元折算壹日。如附表二編號4至6所示之署名及印文各
陸枚均沒收。
    事  實
一、鄭智謙於民國108年3月18日起至109年12月間，任職於匯豐
    汽車股份有限公司（下稱匯豐汽車公司）擔任銷售顧問，業
    務內容為車輛銷售及收受車款。然鄭智謙於進入匯豐汽車公
    司前，即因擔任友人所欠賭債之保證人而背負賭債，詎鄭智
    謙竟於任職匯豐汽車公司期間，因無力清償前開債務，而為
    下列行為：
  ㈠鄭智謙意圖為自己不法之所有，基於業務侵占之犯意，於109
    年7月7日，向匯豐汽車公司客戶莊振福收取車款及保險費，
    共新臺幣（下同）52萬6,000元後，易持有為所有，將前開
    款項予以侵吞入己；後另基於行使偽造私文書之犯意，於10
    9年7月23日，在不詳地點，冒用匯豐汽車公司客戶「莊振福
    」之名義，分別在汽車貸款申請暨約定書、附條件買賣契約
    書及本票上，接續偽造如附表二編號1至3所示「莊振福」之
    署名及印文，表示向匯豐汽車公司申請分期貸款之意，並將
    前開汽車貸款申請暨約定書、附條件買賣契約書及本票（未
    填載金額、發票日），交由不知情之匯豐汽車公司徵審中心
    人員而行使之，另鄭智謙並冒為「莊振福」接受匯豐汽車公
    司之電話照會，使匯豐汽車公司誤以為「莊振福」欲申請分
    期汽車貸款，而未要求鄭智謙將莊振福已繳納之全額車款繳
    回匯豐汽車公司，足以生損害於莊振福及匯豐汽車公司對於
    汽車貸款管理之正確性。
  ㈡鄭智謙另意圖為自己不法之所有，基於業務侵占之犯意，於1
    09年10月23日，向匯豐汽車公司客戶韓光敏收取車款及保險
    費，共55萬元後，易持有為所有，將前開款項予以侵吞入己
    ；後另再與其友人范宥喬共同基於行使偽造私文書之犯意聯
    絡，於109年10月27日、同年月29日，在不詳地點，冒用匯
    豐汽車公司客戶「韓光敏」之名義，分別在汽車貸款申請暨
    約定書、附條件買賣契約書及本票（未填載金額、發票日）
    上，由范宥喬接續偽造如附表二編號4至6所示「韓光敏」之
    署名、由鄭智謙接續偽造如附表二編號4至6所示「韓光敏」
    之印文，表示向匯豐汽車公司申請分期貸款之意，並將前開
    汽車貸款申請暨約定書、附條件買賣契約書及本票，交由不
    知情之匯豐汽車公司徵審中心人員而行使之，另並由范宥喬
    冒為「韓光敏」接受匯豐汽車公司之電話照會，而未要求鄭
    智謙將韓光敏已繳納之全額車款繳回匯豐汽車公司，足以生
    損害於韓光敏及匯豐汽車公司對於汽車貸款管理之正確性。
二、鄭智謙另意圖為自己不法之所有，分別基於業務侵占之犯意
    ，於如附表一編號3至6所示之時間，向匯豐汽車公司客戶即
    許林素真、鄭瑞書、洪淑芬、蘇佩玲收取如附表一編號3至6
    所示之款項後，亦未將所收取之前開款項繳回匯豐汽車公司
    ，而係將前開款項易持有為所有，予以侵占入己。
三、案經匯豐汽車股份有限公司告訴暨桃園市政府警察局楊梅分
    局報告臺灣桃園地方檢察署檢察官偵查起訴。
    理  由
一、上揭犯罪事實，業據被告鄭智謙、被告范宥喬於警詢、偵查
    中及本院審理時坦承不諱，核與證人即告訴代理人黃鈾福於
    警詢及偵查中、證人即告訴代表人鍾承鋒於偵查中之證述相
    符（見偵字卷第29至31頁、第131頁至136頁），並有【109
    年7月23日】匯豐汽車股份有限公司汽車貸款申請暨約定書
    、附條件買賣契約書及本票、【109年10月27日】匯豐汽車
    股份有限公司汽車貸款申請暨約定書、【109年10月29日】
    附條件買賣契約書及本票、錄音對話譯文、【鄭瑞書】之訂
    車契約書、【洪淑芬】之新安東京海上產物汽車保險要保書
    、【蘇佩玲】之新安東京海上產物汽車保險要保書、【許瑞
    華】之切結書、客戶訪談過程、【韓光敏】之切結書、客戶
    訪談過程、新車撥款申請書、【莊振福】之切結書、客戶訪
    談過程、新車撥款申請書、客戶繳款紀錄各1份、【許瑞華
    】、【韓光敏】、【莊振福】之訂車契約書各2份（見他字
    卷第11至21頁、第23至68頁，偵字卷第57至67、第147至213
    頁）在卷可查，足認被告鄭智謙、范宥喬之自白與事實相符
    ，其等犯嫌應堪認定。從而，本件事證明確，被告鄭智謙、
    范宥喬上開犯行，堪以認定，應予依法論科。
二、論罪科刑：
　㈠核被告鄭智謙就犯罪事實一、㈠㈡所為，均係犯刑法第216條、
    第210條之行使偽造私文書罪嫌、同法第336條第2項之業務
    侵占罪嫌；就犯罪事實二所為，係犯刑法第336條第2項之業
    務侵占罪嫌。核被告范宥喬就犯罪事實一、㈡所為，係犯刑
    法第216條、第210條之偽造私文書罪嫌。
　㈡被告鄭智謙、范宥喬就犯罪事實一、㈡之行使偽造私文書犯行
    ，有犯意聯絡與行為分擔，應論以共同正犯。
　㈢被告鄭智謙前開就犯罪事實一、㈠㈡部分，被告范宥喬前開就
    犯罪事實一、㈡部分，其等偽造署押之行為，係偽造私文書
    之階段行為，又其等偽造私文書之低度行為，復為行使之高
    度行為所吸收，均不另論罪。
　㈣被告鄭智謙就犯罪事實一、㈠之行使偽造私文書部分、被告鄭
    智謙、范宥喬就犯罪事實一、㈡之行使偽造私文書部分，分
    別係基於單一犯意，以數個舉動接續進行，而侵害同一法益
    ，在時間及空間上具有密切關係，行為之獨立性極為薄弱，
    依一般社會健全觀念，難以強行分開，在刑法評價上，應視
    為數個舉動之接續實行，以包括之一行為予以評價，應各論
    以接續犯之一罪。
　㈤被告鄭智謙所為上開6次業務侵占行為及2次行使偽造私文書
    之犯行，犯意各別、行為互殊，應予分論併罰。
　㈥爰以行為人之責任為基礎，審酌被告鄭智謙擔任告訴人匯豐
    汽車公司之銷售顧問，本應忠於職責，竟利用職務之機會，
    為本案業務侵占、行使偽造私文書行為；被告范宥喬則因受
    被告鄭智謙所託，而為本案行使偽造私文書行為，其等所為
    實屬不該。惟兼衡被告2人犯後均坦承犯行之態度，及被告
    鄭智謙僅返還如附表一所示之部分款項予告訴人，迄今尚未
    與告訴人達成和解，賠償其全部損失，並參以被告2人犯罪
    之動機、目的、手段、情節、智識程度、生活狀況、被告鄭
    智謙所侵占款項數額等一切情狀，分別量處如主文所示之刑
    ，並就被告鄭智謙得易科罰金、不得易科罰金之宣告刑分別
    定其應執行刑，暨就被告鄭智謙得易科罰金之宣告刑及應執
    行刑、被告范宥喬之宣告刑，均諭知易科罰金之折算標準，
    以示懲儆。
三、沒收：
　㈠按刑法第219條規定，偽造之印章、印文或署押，不問屬於犯
    人與否，沒收之，係採義務沒收主義；又偽造之文書，非屬
    被告所有，即不得再對各該文書諭知沒收（最高法院43年台
    上字第747號判決意旨參照）。經查，如附表二編號1至6所
    示之汽車貸款申請暨約定書、附條件買賣契約書及本票，業
    經被告鄭智謙交予匯豐汽車公司收執，並非被告所有之物，
    惟其上如附表二編號1至3所示之「莊振福」、如附表二編號
    4至6所示之「韓光敏」之署名及印文，係屬偽造之署押，不
    問屬於犯人與否，均應依刑法第219條規定宣告沒收。至附
    表二編號1至2、4至5之附註欄所示之「莊振福」、「韓光敏
    」之姓名，目的僅係供識別人稱之用，意在辨識契約當事人
    為何，非具有如同簽名或與簽名相類之效力，非為署押，自
    無須宣告沒收，附此敘明。
　㈡按犯罪所得屬於犯罪行為人者，沒收之；於全部或一部不能
    沒收或不宜執行沒收時，追徵其價額；犯罪所得已實際合法
    發還被害人者，不予宣告沒收或追徵，刑法第38條之1第1項
    前段、第3項、第5項分別定有明文。查被告鄭智謙就犯罪事
    實一、㈠㈡及二之犯罪所得共為179萬7,581元，惟已賠償告訴
    人67萬4,126元，尚餘112萬3,455元未賠償告訴人，業據被
    告鄭智謙坦承不諱及告訴人陳述甚明，則被告就此部分之犯
    罪所得雖未據扣案，仍應依刑法第38條之1第1項前段、第3
    項之規定，予以宣告沒收，於全部或一部不能沒收或不宜執
    行沒收時，追徵其價額。至被告已實際返還告訴人之67萬4,
    126元，依同條第5項規定，爰不予宣告沒收或追徵，附此敘
    明。
四、據上論斷，應依刑事訴訟法第273條之1第1項、第299條第1
    項前段，判決如主文。
本案經檢察官呂象吾、蔡雅竹提起公訴，經檢察官范玟茵、吳佳
美到庭執行職務。
中　　華　　民　　國　　111 　年　　11　　月　　1 　　日
                  刑事第十四庭    法　官　    劉得為
以上正本證明與原本無異。
如不服本判決應於收受判決後20日內向本院提出上訴書狀，並應
敘述具體理由。其未敘述上訴理由者，應於上訴期間屆滿後20日
內向本院補提理由書(均須按他造當事人之人數附繕本)「切勿逕
送上級法院」。 
　　　　　　　　　　　　　　　    書記官　　　林思妤　
中　　華　　民　　國　　111 　年　　11　　月　　1 　　日
附表一：
編號 客戶 收款日期 收取款項 應繳回款項 （新臺幣） 已填補款項 （新臺幣） 未受填補之款項（新臺幣） 1 莊振福 109年7月7日 車款 52萬6,000元 6萬7,500元 45萬8,500元 2 韓光敏 109年10月23日 車款 55萬元 25萬9,932元 29萬68元 3 許林素貞 109年10月30日 購車訂金 66萬1,000元 34萬6,694元 28萬3,000元    保險費   3萬1,306元 4 洪淑芬 109年12月1日 保險費 3萬359元 無 3萬359元 5 鄭瑞書 109年12月7日 購車訂金 2萬1,000元 無 2萬1,000元 6 蘇佩玲 109年12月20日 保險費 9,222元 無 9,222元 合計    179萬7,581元 (起訴書誤載為180萬1,034元，應予更正) 67萬4,126元 112萬3,455元 

附表二： 
編號 文件名稱 署名及印文位置 數量 附    註 1 109年7月23日匯豐汽車股份有限公司汽車貸款申請暨約定書（見他字卷第11頁） 「借款人」欄位 署名、印文各1枚 另於申請人（個人/負責人）資料欄位所填載之「莊振福」姓名，僅係供識別人稱之用，不具簽名效力，非屬偽造之署押。    2 附條件買賣契約書（見他字卷第13頁） 二、㈠乙方應付分期付款買賣之內容如后之「簽章」欄位（起訴書漏載，應予補充） 署名、印文各1枚 另於立約人欄位所填載之「莊振福」姓名，僅係供識別人稱之用，不具簽名效力，非屬偽造之署押。      「乙方攜回審閱」欄位 署名、印文各1枚    「對保欄」欄位 署名、印文各1枚    「乙方」欄位 署名、印文各1枚  3 本票（見他字卷第15頁） 「發票人」欄位 署名、印文各1枚 無。   「立授權書人即本票發票人」欄位 署名、印文各1枚  4 109年10月27日之匯豐汽車股份有限公司汽車貸款申請暨約定書（見他字卷第17頁） 「借款人」欄位 署名、印文各1枚 另於申請人（個人/負責人）資料欄位所填載之「韓光敏」姓名，僅係供識別人稱之用，不具簽名效力，非屬偽造之署押。    5 附條件買賣契約書（見他字卷第19頁） 二、㈠乙方應付分期付款買賣之內容如后之「簽章」欄位（起訴書漏載，應予補充） 署名、印文各1枚 另於立約人欄位所填載之「韓光敏」姓名，僅係供識別人稱之用，不具簽名效力，非屬偽造之署押。      「乙方攜回審閱」欄位 署名、印文各1枚    「對保欄」欄位 署名、印文各1枚    「乙方」欄位 署名、印文各1枚  6 本票（見他字卷第21頁） 「發票人」欄位 署名、印文各1枚 無。   「立授權書人即本票發票人」欄位 署名、印文各1枚  

附表三：
編號 罪名 宣告刑 備註 1 意圖為自己不法之所有，侵占業務上所持有之物。 有期徒刑8月。 附表一編號1 2 意圖為自己不法之所有，侵占業務上所持有之物。 有期徒刑8月。 附表一編號2 3 意圖為自己不法之所有，侵占業務上所持有之物。 有期徒刑8月。 附表一編號3 4 意圖為自己不法之所有，侵占業務上所持有之物。 有期徒刑6月，如易科罰金，以新臺幣壹仟元折算壹日。 附表一編號4 5 意圖為自己不法之所有，侵占業務上所持有之物。 有期徒刑6月，如易科罰金，以新臺幣壹仟元折算壹日。 附表一編號5 6 意圖為自己不法之所有，侵占業務上所持有之物。 有期徒刑6月，如易科罰金，以新臺幣壹仟元折算壹日。 附表一編號6 7 共同行使偽造私文書。 有期徒刑4月，如易科罰金，以新臺幣壹仟元折算壹日。 附表二編號1至3 8 共同行使偽造私文書。 有期徒刑4月，如易科罰金，以新臺幣壹仟元折算壹日。 附表二編號4至6 
所犯法條：
中華民國刑法第210條
（偽造變造私文書罪）
偽造、變造私文書，足以生損害於公眾或他人者，處5年以下有
期徒刑。
中華民國刑法第216條
（行使偽造變造或登載不實之文書罪）
行使第210條至第215條之文書者，依偽造、變造文書或登載不實
事項或使登載不實事項之規定處斷。
中華民國刑法第336條
對於公務上或因公益所持有之物，犯前條第1項之罪者，處1年以
上7年以下有期徒刑，得併科15萬元以下罰金。
對於業務上所持有之物，犯前條第1項之罪者，處6月以上5年以
下有期徒刑，得併科9萬元以下罰金。
前二項之未遂犯罰之。